臺灣臺南地方法院民事判決
109年度簡上字第319號
上  訴  人  黃智琨  
被 上訴 人  黃于嘉  
訴訟代理人  蘇嘉維  
上列當事人間請求損害賠償事件，上訴人對於民國109年11月24
日臺灣臺南地方法院新市簡易庭第一審簡易判決（109年度新簡
字第337號）提起上訴，經本院於110年4月1日言詞辯論終結，判
決如下：
     主      文
原判決關於駁回上訴人後開第二項之訴部分，暨訴訟費用之裁判
（除確定部分外）均廢棄。
上廢棄部分，被上訴人應再給付上訴人新臺幣1萬2000元，及自
民國109年10月14日起至清償日止，按週年利率百分之5計算之利
息。
其餘上訴駁回。
第一審（除確定部分外）、第二審訴訟費用由被上訴人負擔2分
之1，餘由上訴人負擔。
     事實及理由
一、上訴人主張：被上訴人於民國109年3月18日7時54分許，駕
    駛車牌號碼000-0000號自用小客車，行經台南市○○區○道○號
    320.1公里北向内側車道時，因未保持安全距離，自後方追
    撞前方伊所有、駕駛車牌號碼000-0000號自用小客車（下稱
    系爭車輛、本件車禍），致伊身心受創，並系爭車輛受損，
    依侵權行為法律關係，被上訴人應負賠償責任。被上訴人除
    應給付原審就車輛價值減損、拖吊費、計程車資、代步車租
    賃費用等項判命給付之本息外，應再賠償重新標購四連號車
    牌費用2萬元及醫藥費3400元，合計2萬3400元之本息（上訴
    人逾上述項目、金額之請求部分，經原審判決駁回後，未據
    聲明不服；被上訴人對於原審判命給付上揭項目、金額合計
    27萬0920元本息部分，亦未聲明不服）。又原審訴訟費用中
    之鑑定費3萬6000元部分應由被上訴人全額負擔，原審諭知
    被上訴人僅比例負擔，有失公平，亦有未當。上訴聲明：㈠
    原判決關於駁回上訴人後開本息部分廢棄。㈡上廢棄部分，
    被上訴人應再給付上訴人2萬3400元，及自109年10月14日起
    至清償日止，按週年利率百分之5計算之利息（其餘未繫屬
    本院部分，均不予贅述）。
二、被上訴人則以：系爭車輛原受損車牌換新，應以必要支出費
    用為限，上訴人僅需繳納1250元規費即可完成更換，其請求
    重新標購四連號車牌而支出2萬元，係屬其自身行為所衍生
    之費用，非更換車牌必要之支出，該部分請求並不合理。又
    上訴人於本件車禍並未受傷，其於109年3月20日至精神科診
    所就醫並經診斷患有「焦慮併睡眠障礙」，與本件車禍並無
    因果關係，其請求亦屬無據等語，資為抗辯。答辯聲明：上
    訴駁回。
三、兩造不爭執事項：
  ㈠兩造於前揭時、地發生本件車禍，致系爭車輛受損。被上訴
    人應負全部過失責任。
  ㈡上訴人所有系爭車輛車牌（AXA-1111)因本件車禍毀損、原車
    牌標購費用為2萬元，更換新車牌費用為1萬2000元。 （本
    院卷85頁）
  ㈢上訴人有支出醫藥費用3400元（原審卷35-37頁，其中100元
    為證明書費）。
四、按故意或過失，不法侵害他人之權利者，負損害賠償責任，
    此觀民法第184條第1項前段規定自明。查上訴人主張伊因本
    件車禍，受有損害，被上訴人就車禍發生具有過失等情，為
    被上訴人所不爭，堪信為真實。依上規定，被上訴人自應對
    上訴人負損害賠償責任。茲就上訴人主張被上訴人應再賠償
    項目、金額，分述如下：
  ㈠重新標購四連號車牌費用2萬元部分：
　　按不法毀損他人之物者，被害人得請求賠償其物因毀損所減
    少之價額；負損害賠償責任者，債權人得請求支付回復原狀
    所必要之費用，以代回復原狀，民法第196條、第213 條第3
    項各定有明文。又損害賠償祇應填補被害人實際損害，被害
    人請求損害賠償時，亦應祇以該損害額為限。由上述不爭執
    事項㈡可知，上訴人所有系爭車輛原領車牌號碼為000-0000
    ，因係特別選號（4個相同數字），其價格本較一般隨機選
    號車牌費用為高，則其因本件車禍毀損，損害額自屬較高，
    參以上訴人於車禍後更換新車牌（BJR-3333）支出費用為1
    萬2000元（本院卷77頁），同屬特別選號（4個相同數字）
    ，且更換新牌費用並未多於原車牌費用，堪認其回復原狀並
    無逾越必要範圍，基於損害填補原則，應認上訴人請求於1
    萬2000元範圍內為正當。逾上開部分之請求，則非有據。
　㈡醫藥費用3400元部分：
　　按不法侵害他人之身體或健康者，對於被害人因此喪失或減
    少勞動能力或增加生活上之需要時，應負損害賠償責任，民
    法第193條第1項定有明文。上訴人主張其因本件車禍受到驚
    嚇，身心健康受損，致罹焦慮併睡眠障礙，因而支出精神科
    醫藥費用3400元一節，惟觀諸上訴人所提診斷證明書所載病
    名為「焦慮併睡眠障礙」（原審卷34頁），而睡眠障礙之發
    生原因眾多，尚難認定即為本件車禍所導致，上訴人該部分
    舉證尚有不足，其主張即難認可採，無從准許。
五、綜上所述，上訴人依據侵權行為法律關係，請求被上訴人除
    原審判決准許之金額外，再給付重新換牌費用1萬2000元，
    及自109年10月14日起至清償日止，按週年利率百分之5計算
    之利息，為有理由，應予准許；逾此部分之請求，為無理由
    ，不應准許。關於上開應准許之請求，原審為上訴人敗訴之
    判決，尚有未洽，上訴意旨指摘原判決此部分不當，求予廢
    棄改判，為有理由，爰由本院廢棄改判如主文第2項所示。
    關於上開不應准許之請求（確定部分除外），原審為上訴人
    敗訴之判決，並駁回其假執行之聲請，經核並無不合，上訴
    意旨指摘原判決此部分不當，求予廢棄改判，為無理由，應
    駁回此部分之上訴。再者，有關訴訟費用之負擔，按各當事
    人一部勝訴、一部敗訴者，其訴訟費用，由法院酌量情形，
    命兩造以比例分擔或命一造負擔，或命兩造各自負擔其支出
    之訴訟費用，民事訴訟法第79條定有明文。上訴人雖主張若
    本件車禍未肇致車損，原無須支出鑑定費用3萬6000元，故
    被上訴人應負擔全額鑑定費用，原審判決兩造比例負擔，有
    違公平等語，然查，上開鑑定事項為訴訟中調查證據之方法
    ，並供法院審理判斷兩造主張有無理由之參考，屬民事訴訟
    法第77條之23所定進行訴訟之必要費用，原審判命兩造依勝
    、敗訴結果比例負擔，符合公平事理，核無違誤。上訴人意
    旨指摘原判決此部分不當，求予廢棄改判，亦為無理由，應
    併駁回此部分之上訴。
六、本件事證已臻明確，兩造其餘之攻擊或防禦方法及所用之證
    據，經本院斟酌後，不足以影響本判決之結果，爰不逐一論
    列，附此敘明。
七、據上論結，本件上訴為一部有理由、一部無理由，依民事訴
    訟法第450條、第449條第1項、第79條，判決如主文。　
中　　華　　民　　國　　110 　年　　4 　　月　　29　　日
              民事第四庭    審判長法　官　施介元
                                  法　官　王淑惠
                                  法　官　蔡雅惠
以上正本係照原本作成。
本判決不得上訴。
中　　華　　民　　國　　110 　年　　4 　　月　　29　　日
                                  書記官  黃稜鈞